臺灣臺北地方法院民事判決
108年度勞訴字第277號
原      告  王偲豪  
被      告  台莊資產管理開發股份有限公司

法定代理人  黃耀興  
被      告  曾金龍  
            郭憲紘  
共      同
訴訟代理人  蕭嘉甫律師
上列當事人間請求給付工資等事件，本院於民國111年1月19日言
詞辯論終結，判決如下：
    主  文
一、原告之訴及假執行之聲請均駁回。
二、訴訟費用由原告負擔。
    事實及理由
壹、程序方面：
一、按當事人法定代理人之代理權消滅者，訴訟程序在有法定代
    理人承受其訴訟以前當然停止；民事訴訟法第170條所定之
    承受訴訟人，於得為承受時，應即為承受訴訟，同法第170
    條、第175條定有明文。查原告之法定代理人原為康信鴻，
    嗣於本院審理中變更為黃耀興，並經其具狀聲明承受訴訟，
    有民事聲明承受訴訟狀、股份有限公司變更登記表可稽（見
    本院卷第259至264頁），核與前揭規定相符，應予准許。
二、又按訴狀送達後，原告不得將原訴變更或追加他訴，但請求
    之基礎事實同一者、擴張或減縮應受判決事項之聲明者，不
    在此限，民事訴訟法第255條第1項但書第2、3款定有明文。
    查原告起訴聲明第1至4項原為：㈠被告台莊資產管理開發股
    份有限公司（下稱台莊公司）應給付原告新臺幣（下同）13
    2萬4,620元，及自民國103年9月22日起至清償日止，按年息
    5%計算之利息；㈡被告台莊公司應自103年9月22日起至准許
    原告復職之日止，按月於每月30日給付原告2萬2,077元，及
    自各期應給付日翌日起至清償日止，按年息5%計算之利息；
    ㈢被告台莊公司應自103年9月1日起至准許原告復職之日止，
    按月提繳1,368元至原告勞工退休金專戶；㈣被告曾金龍、郭
    憲紘應自103年9月22日起至准許原告復職之日止，按月於每
    月30日給付原告2萬2,077元，及自各期應給付日翌日起至清
    償日止，按年息5%計算之利息（見本院卷第9至10頁）；嗣
    於110年11月24日當庭追加聲明第5至6項分別為：㈤確認原告
    與被告郭憲紘間自102年5月16日起時薪為115元；㈥被告台莊
    公司應給付原告132萬4,620元，及自103年9月23日起至清償
    日止，按年息5%計算之利息（見本院卷第327至328頁）；再
    於111年1月19日言詞辯論期日，當庭變更聲明第2項請求之
    範圍為自108年9月23日起至准許原告復職之日止，並追加聲
    明第7項：確認原告與被告台莊公司自103年3月1日起原告擔
    任正職領班職務（見本院卷第401至402頁），核其追加聲明
    部分，追加前後主張之事實，均以被告台莊公司違法終止其
    與原告間之勞動契約為據（至原告主張之事實有無理由，詳
    下述），追加前後主要爭點有其共同性，各請求利益之主張
    在社會生活上可認為關連，而就原請求之訴訟及證據資料，
    於審理繼續進行在相當程度範圍內具有一體性，得於追加後
    請求之審理予以利用，應認基礎事實同一；另變更聲明第2
    項部分，核其所為屬減縮應受判決事項之聲明，揆諸前揭規
    定，均無不合，應予准許。　
貳、實體方面：
一、原告主張：
　㈠原告自102年5月16日起受僱於被告台莊公司，擔任被告台莊
    公司之基隆加油站計時制加油員，原告與基隆加油站站長即
    被告郭憲紘約定工資為每小時115元、1日工作8小時（下稱
    系爭勞動契約），並已告知被告台莊公司人事經理即被告曾
    金龍。原告擔任加油員期間，為執行兌換贈品、加油及輔助
    教學使用自助加油機工作，拿取贈品上下樓梯都要駝背，且
    每天都要劇烈奔跑，積勞成疾而於103年4月16日發生氣血胸
    ，其皆有請病假，但被告郭憲紘於103年8月間來電說勞保局
    查到很麻煩會罰錢等語，原告就說要自行繳勞健保費辦理職
    業災害鑑定及留職停薪等語，被告郭憲紘則說要找一天與被
    告曾金龍協議等語。於103年9月11日，被告郭憲紘強迫原告
    勞動，被告曾金龍後來才說留職停薪，原告就有同意，那時
    缺氧可能比較小聲或是點頭表示，而於103年9月19日，被告
    郭憲紘傳訊息給原告留職停薪，原告也有同意。然被告於10
    3年9月22日違法終止系爭勞動契約，且未通知原告，即便被
    告得不經預告終止系爭勞動契約，其終止意思於104年9月15
    日方到達原告，已逾勞動基準法（下稱勞基法）第12條第2
    項之30日除斥期間。原告一直有表達意思要辦理留職停薪及
    為被告台莊公司提供勞務，於104年9月15日打電話給被告曾
    金龍要辦理職業災害鑑定、留職停薪及回去上班，但遭到拒
    絕，是被告台莊公司受領勞務遲延，原告自得依民法第487
    條規定請求被告台莊公司按月給付工資，及依勞工退休金條
    例（下稱勞退條例）第6條、第14條、第31條規定提繳勞工
    退休金。
　㈡被告曾金龍、郭憲紘代表被告台莊公司執行職務，卻違法解
    僱原告，致原告無法繼續在被告台莊公司處任職，自得依民
    法第487條、第546條規定請求其等賠償原告所受之薪資損失
    。
　㈢並聲明：⒈被告台莊公司應給付原告132萬4,620元，及自103
    年9月22日起至清償日止，按年息5%計算之利息。⒉被告台莊
    公司應自108年9月23日起至准許原告復職之日止，按月於每
    月30日給付原告2萬2,077元，及自各期應給付日翌日起至清
    償日止，按年息5%計算之利息。⒊被告台莊公司應自103年9
    月1日起至准許原告復職之日止，按月提繳1,368元至原告勞
    工退休金專戶。⒋被告曾金龍、郭憲紘應自103年9月23日起
    至准許原告復職之日止，按月於每月30日給付原告2萬2,077
    元，及自各期應給付日翌日起至清償日止，按年息5%計算之
    利息。⒌確認原告與被告郭憲紘間自102年5月16日起原告時
    薪為115元。⒍被告台莊公司應給付原告132萬4,620元，及自
    103年9月23日起至清償日止，按年息5%計算之利息。⒎確認
    原告與被告台莊公司自103年3月1日起原告擔任正職領班職
    務。⒏願供擔保，請准宣告假執行。
二、被告則以：
　㈠原告於102年5月15日面試被告台莊公司之基隆加油站計時制
    加油員，被告台莊公司告知按照當時行政院勞工委員會（現
    改制為勞動部）公告之基本工資每小時109元給薪，採取排
    班制，原告並於同年月16日到職，原告自102年5月起之每月
    薪資、應自行負擔額、實領薪資、被告台莊公司提繳之退休
    金等項各如附表所示，原告主張協議之工資為每小時115元
    等語，並非事實。
　㈡原告自103年4月17日起請病假，雖有衛生福利部基隆醫院103
    年6月23日、103年7月21日醫囑宜再休息3週之診斷證明書，
    但後來即未再提供有關醫囑應休息之診斷證明書，故被告郭
    憲紘於103年8月中、下旬即通知原告應提供診斷證明書請假
    或回來上班，被告曾金龍亦於103年8月間告知原告應提供診
    斷證明書請假，無法取得診斷證明書，可辦理留職停薪，未
    提供診斷證明書或辦理留職停薪，應回來上班，否則將資遣
    等語，而原告於103年9月11日上班1日後即未上班，亦未提
    供診斷證明書請假或辦理留職停薪，被告郭憲紘再於103年9
    月19日告知原告如無正當理由未自翌日起回來上班，將以曠
    職論，原告仍不理會，繼續曠職3日，被告台莊公司乃於103
    年9月22日終止系爭勞動契約並退其勞健保，原告難謂無法
    預見。原告嗣於104年9月15日質問為何退其勞健保，並未請
    求回來上班，且被告曾金龍亦表示原告已非被告台莊公司之
    員工，是縱系爭勞動契約未於103年9月22日合法終止，亦於
    104年9月15日生終止效力，故無原告所主張被告違反勞基法
    強迫原告從事勞務，或被告曾金龍說留職停薪時，原告就有
    同意等情事。是原告自103年9月12日起即未對被告台莊公司
    提供勞務，亦未曾將準備給付勞務之情事通知被告，顯不符
    合民法第487條前段之要件，其請求被告台莊公司給付工資
    、提繳勞工退休金，均屬無據，且其請求已逾民法第126條
    及勞工退休金條例第31條之5年消滅時效。
　㈢被告曾金龍、郭憲紘分別為被告台莊公司之人事經理及基隆
    加油站站長，與原告之間並無僱傭或委任關係存在，其等亦
    無違法解僱原告之情事，原告向該等被告請求薪資損害賠償
    ，亦屬無據。
　㈣被告即以上開情詞置辯，並聲明：⒈原告之訴駁回。⒉如受不
    利判決，願供擔保請准宣告免為假執行。
三、經查，原告自102年5月16日起受僱於被告台莊公司擔任計時
    制加油員，於102年11月1日起調任代理領班，嗣於103年4月
    16日休假中，因疾病至衛生福利部基隆醫院（下稱基隆醫院
    ）急診，並住院接受胸管置放術，自103年4月17日起向被告
    台莊公司請病假，於103年4月26日出院後，再陸續於103年4
    月28日、103年5月1日、103年5月5日、103年5月12日、103
    年6月9日、103年6月23日、103年7月1日前往基隆醫院門診
    ，而以該院103年5月5日、103年6月23日、103年7月21日開
    立之診斷證明書，向被告台莊公司請病假，但自103年9月起
    ，即未再提出診斷證明書向被告台莊公司請假，於103年9月
    12日起即未再上班，被告台莊公司由被告郭憲紘於103年9 
    月19日通知原告應於103年9月20日上班，若無法工作，應辦
    理留職停薪，否則，以曠職論等情，有基隆醫院診斷證明書
    、訊息翻拍照片為憑（見本院卷第127至133頁、第137至139
    頁、第145至146頁），且為兩造所不爭執（見本院卷第330
    至331頁），是此部分之事實，應堪信為真。
四、得心證之理由：
  ㈠原告提起確認之訴部分，於法不合，不應准許：
　⒈按確認法律關係之訴，非原告有即受確認判決之法律上利益
    者，不得提起之；確認證書真偽或為法律關係基礎事實存否
    之訴，亦同。前項確認法律關係基礎事實存否之訴，以原告
    不能提起他訴訟者為限，民事訴訟法247條第1、2項分別定
    有明文。復按依民事訴訟法第247條規定之確認之訴，係原
    告請求法院以判決確定一定法律關係存否、證書真偽、或法
    律關係基礎事實存否之訴訟；所謂法律關係，包括人與人之
    法律關係或人與物之法律關係，絕對權或相對權均得為確認
    之訴之標的，單純之事實或事實關係，則不得為之（最高法
    院106年度台上字第2465號判決意旨參照）。所謂法律關係
    基礎事實，則係指法律關係所由發生之原因事實而言。　
　⒉原告主張被告郭憲紘曾承諾原告之時薪為115元，且原告於10
    3年3月1日起擔任正職領班職務，然原告有無擔任正職領班
    職務，係單純之事實，並非法律關係本身，亦非法律關係所
    由發生之原因事實，自不得作為確認之訴之標的；至於被告
    郭憲紘有無承諾原告之時薪為115元乙事，僅是攻擊防禦方
    法，而系爭勞動契約存在原告與被告台開公司間，且原告於
    本案既有請求被告台莊公司給付工資，則於該聲明部分即會
    為調查、審理，難認原告請求確認時薪部分有確認利益。是
    以，原告提起確認之訴部分，均於法不合，不應准許。
  ㈡原告請求被告台莊公司給付工資及提撥勞工退休金，以及請
    求被告曾金龍、郭憲紘賠償原告所受工資損失，均無理由：
  ⒈按勞工無正當理由繼續曠工3日，或1個月內曠工達6日者，雇
    主得不經預告終止契約，勞基法第12條第1項第6款定有明文
    。原告自103年9月起未提出診斷證明書向被告台莊公司請假
    ，經被告台莊公司通知其提出，仍未提出，逕自103年9月20
    日起不再繼續上班提供勞務，業如前述，核與勞工請假規則
    第10條規定：「勞工請假時，應於事前親自以口頭或書面敘
    明請假理由及日數。但遇有急病或緊急事故，得委託他人代
    辦請假手續。辦理請假手續時，雇主得要求勞工提出有關證
    明文件」不符；尚且，基隆醫院103年7月21日診斷證明書記
    載：「103年4月16日急診治療，行胸管置放術，當日住院，
    於103年4月26日出院。28日、5月1日、5日、12日、6月9日
    、23日及7月1日門診，現右胸傷口仍疼痛及自覺胸悶，宜再
    休息3周，併不宜劇烈運動」等語（見本院卷第133頁），而
    原告未能舉證證明其依上開囑言休息3週後，仍有繼續休息
    必要，可認原告並無因右側自發性氣血胸須繼續休息情形，
    則被告台莊公司辯稱：原告自103年9月20日起無正當理由曠
    職，至同年月22日達3日以上，其自得依勞基法第12條第1項
    第6款規定終止系爭勞動契約，即屬有據。
　⒉原告雖主張，我於103年8月間曾主動提及留職停薪，且於103
    年9月11日亦同意留職停薪等語，並提出103年9月11日錄音
    譯文為證（見本院卷第151至152頁）。然觀諸原告提出之10
    3年9月11日錄音譯文，可知被告曾金龍就原告要求換職位乙
    事表示：「我說一種就是留職停薪……還是資遣」時，原告並
    未表示同意辦理留職停薪（見本院卷第152頁）。嗣被告郭
    憲紘於103年9月19日傳送訊息告知原告：「如果你認為無法
    工作，請辦理留停。」等語，原告則回復：「站長：我想你
    曲解勞工請假規則的意思未住院者，1年不得超過30日，而
    我有住院屬於住院者，請假不要超過1年的範圍也可以請事
    假我不懂一直這樣逼我到底是為什麼？況且醫生也有說會復
    發，如果復發開刀又要休息更久，請問站長你要負責任？」
    等語（見本院卷第146頁），可知，原告僅是拒絕上班，而
    無同意留職停薪之意，此由原告未曾依被告曾金龍或郭憲紘
    之建議，向被告台莊公司辦理留職停薪手續乙節，亦可知悉
    。故原告主張：我已同意留職停薪，被告台莊公司終止系爭
    勞動契約不合法等語，要非可採。
　⒊原告另主張：被告台莊公司終止系爭勞動契約，並未通知原
    告，且縱認終止之意思表示係於104年9月15日達到原告，亦
    已逾勞基法第12條第2項30日之除斥期間等語。惟原告自103
    年9月12日起無正當理由未依系爭勞動契約提供勞務，至103
    年9月16日止，已曠職達3日（103年9月13、14日為假日），
    被告台莊公司仍於103年9月19日通知原告應於隔日開始上班
    ，否則以曠職論，原告卻未依規定請假或辦理留職停薪，則
    被告台莊公司於103年9月22日依勞基法第12條第1項第6款規
    定終止系爭勞動契約，並辦理原告勞工保險及全民健康保險
    之退保，難謂無法預見，其嗣後持續未再對被告台莊公司提
    供勞務，應可認已通知原告，自生終止效力。
　⒋原告既然自103年9月12日起即無正當理由未依系爭勞動契約
    提供勞務，自無被告台莊公司受領遲延之情形，且系爭勞動
    契約既經被告台莊公司合法終止，原告依民法第487條規定
    ，請求被告台莊公司給付工資，另依勞退條例第6條、第14
    條、第31條規定，請求被告台莊公司提繳勞工退休金，均無
    理由。又被告曾金龍、郭憲紘與原告間並未存在僱傭或委任
    關係，且原告未依系爭勞動契約提供勞務，而系爭勞動契約
    經合法終止，原告自不得請求被告台莊公司給付工資，則原
    告亦未受有薪資損失，其依民法第487條、第546條，甚或是
    侵權行為法律關係，請求該等被告賠償其所受薪資損失，同
    無理由，均應予駁回。
  ㈢從而，原告依民法第487條規定請求被告台莊公司給付工資如
    聲明第1、2、6項所示，及依勞退條例第6條、第14條、第31
    條規定提繳勞工退休金如聲明第3項所示；依民法第487條、
    第546條規定請求被告曾金龍、郭憲紘賠償原告所受之薪資
    損失如聲明第4項所示；依民事訴訟法第247條規定請求確認
    時薪為115元，以及自103年3月1日起擔任正職領班職務，均
    為無理由，應予駁回。又原告之訴既經駁回，其假執行之聲
    請即失所附麗，應併予駁回。　　
五、本件為判決之基礎已臻明確，原告請求被告提供102年5月16
    日至103年4月間之班表，以及函詢台灣中油股份有限公司，
    本院認為皆無調查之必要；至兩造其餘之陳述及所提其他證
    據，經本院斟酌後，認為均於判決之結果無影響，亦與本案
    之爭點無涉，自無庸逐一論述；另原告於本院言詞辯論終結
    後聲請調查證據及再開辯論，然無法更易本院前開認定，尚
    無必要，併予敘明。末原告請求待臺灣高等法院107年度重
    勞上字第29號案件（下稱另案）確定後再為本案判決，然本
    件前經原告聲請續行訴訟（見本院卷第287頁），顯見其亦
    認為於另案判決後，縱經原告提起上訴，本院仍可自為審理
    、調查、判決，故本院並無待另案確定後再為判決之必要，
    末此敘明。
六、訴訟費用負擔之依據：民事訴訟法第78條。   　　
中　　華　　民　　國　　111 　年　　 2　　月　　 9　　日
                    勞動法庭    法  官    莊仁杰
以上正本係照原本作成。
如對本判決上訴，須於判決送達後20日內向本院提出上訴狀。如
委任律師提起上訴者，應一併繳納上訴審裁判費。
中　　華　　民　　國　　111 　年　　 2　　月　　10　　日
                                書記官    徐語姍

附表：被告主張原告之薪資明細及提繳之退休金金額　　
期間  投保薪資 當月薪資 應自行負擔  實領薪資 提繳之 退休金 年 月   勞保費 健保費   102 5 19,200 7,848 109元×8×9小時 173 283 7,392 576  6 19,200 12,208 109元×8×14小時 345 283 11,580 1,152  7 19,200 14,112 109元×8×15小時＋129元×8小時 345 283 13,484 1,152  8 19,200 15,696 109元×8×18小時 345 283 15,068 1,152  9 19,200 19,184 109元×8×(21＋1)小時 345 283 18,556 1,152  10 19,200 19,184 109元×8×(19＋3)小時 345 283 18,556 1,152  11 19,200 20,640 129元×8×20小時 345 283 20,012 1,152  12 19,200 22,172 129元×8×21小時＋春節禮金500元 345 283 21,544 1,152 103 1 19,200 24,030 135元×(8×21＋7＋3)小時 364 283 23,383 1,152  2 19,200 23,760 135元×8×(13＋3＋6)小時 364 283 23,113 1,152  3 19,200 22,680 135元×8×21小時 364 283 22,033 1,152  4 19,200 12,150 135元×(8×11＋2)小時 364 283 11,503 1,152  5 19,200 500 端午節禮金500元。 364 283 0 1,152  6 19,200 0 原告請病假未上班。 364 283 0 1,152  7 19,273 0 原告請病假未上班。 367 284 0 1,156  8 19,273 0 原告請病假未上班。 367 284 0 1,156  9 19,273 1,080 135元×8小時 268 0 0 848